【裁判字號】    95,交上易,1144
【裁判日期】    951219
【裁判案由】    過失致死
【裁判全文】
臺灣高等法院臺中分院刑事判決      95年度交上易字第1144號
上  訴  人  臺灣臺中地方法院檢察署檢察官
上  訴  人
即  被  告  丙○○
上列上訴人因被告過失致死案件，不服臺灣臺中地方法院95年度
交易字第408號，中華民國95年7月24日第一審判決（起訴案號：
臺灣臺中地方法院檢察署90年度偵字第10288號），提起上訴，
本院判決如下：
    主  文
上訴駁回。
丙○○緩刑貳年。
    事  實
一、丙○○於民國95年4月16日16時55分許，將其所駕駛車號NI-
    5467號自小客車停放在台中市南屯區○○○路381 號前，引
    擎熄火，準備下車之時，本應注意停車向外開啟車門時，應
    注意行人、車輛、並讓其先行，且依其智識、能力亦無不能
    注意之情事，竟疏未注意，率然開啟車門，致騎乘車號SU5-
    583 號輕型機車適行經該處之柳美鳳反應不及，撞上該車門
    ，柳美鳳人車倒地而頭部重創，經送醫急救仍不治死亡。被
    告丙○○於其過失致死犯行未經發覺前，即向到場處理之員
    警自首犯行。
二、案經臺灣臺中地方法院檢察官據報相驗自動檢舉提起公訴。
    理  由
一、上開犯罪事實，業據上訴人即被告丙○○坦承不諱，並有被
    告於原審準備程序及審理時之自白、交通事故調查報告表、
    現場圖各l份及相片6張附卷可證，另本件車禍被害人柳美鳳
    因此死亡，亦經本檢察官督同法醫相驗屬實，製有相驗筆錄
    、相驗屍體證明書、驗斷書在卷可憑，故被告羅明亮上開自
    白，與事實相符。按停車向外開啟車門時，應注意行人、車
    輛、並讓其先行，道路交通規則第112條第l項第15款訂有明
    文，被告駕車本應注意及此，依其智識、能力亦無不能注意
    情事，卻疏未注意以致發生本件交通事故，被告於本件交通
    事故之發生，自有過失。被害人柳美鳳復確因本件車禍而死
    亡，有中山醫學大學附設醫院所出具之診斷證明書及上開相
    驗筆錄、相驗屍體證明書、驗斷書各l 份在卷可稽，被告駕
    車肇事行為，與被告死亡之結果間，顯有相當因果關係。事
    證明確，被告過失致死之犯行，已堪認定。
二、核被告所為，係犯刑法第276條第1項之過失致人於死罪。被
    告於肇事後在有偵查權限之機關或公務員知有上開犯行前，
    於警員到達現場主動陳述肇事經過自首而接受裁判，應依自
    首減輕其刑。原審依刑法第276條第1項、第2條第1項前段、
    刑法修正前第33條第5款、第62條、第41條第1項前段，罰金
    罰鍰提高標準條例第1 條前段、罰金罰鍰提高標準條例修正
    前第2 條，審酌被告過失程度之輕重、被告肇事後坦承犯行
    ，犯後態度良好等一切情狀，量處如有期徒刑肆月，如易科
    罰金，以銀元參百元及新台幣玖百元折算壹日，核其認事用
    法，並無不合。檢察官上訴意旨以被告於本件車禍發生後，
    僅向到場員警說明事實發生經過，應不符自首要件，且被告
    迄未與被害人家屬和解，原審量刑太輕等語，惟查至現場處
    理之員警乙○○已到庭證稱：「（本案報案人為何？）雖然
    本件沒有紀錄，但在我製作證人筆錄時，證人（修車廠的人
    ）說是他報案的，並有提到是肇事者拜託他打電話報案的」
    ，「在現場時被告太太已經有說過被告是肇事者，我去醫院
    並不知道被告是何人，但被告有坦承說是他肇事的」等語，
    被告肇事後既已委託他人報案，並向到場員警表示係其肇事
    ，已符自首要件，檢察官此部分上訴為無理由，又本件原審
    已審酌被告犯罪之一切情狀，量刑已妥適，檢察官上訴請求
    從重量刑，被告請求從輕量刑，均非有理由，均應予以駁回
    。另查被告未曾因故意犯罪受有期徒刑之宣告，且事後已與
    被害人家屬達成民事和解，有和解書附卷可稽，被告家庭有
    賴其照顧扶養等情，經此科刑教訓，當知所警惕而無再犯之
    虞，本院認對其宣告之刑以暫不執行為適當，爰併緩刑貳年
    之宣告，以啟自新。
三、查被告於犯罪時之刑法第41條第1 項前段規定：「犯最重本
    刑為5年以下有期徒刑以下之刑之罪，而受6個月以下有期徒
    刑或拘役之宣告，因身體、教育、職業、家庭之關係或其他
    正當事由，執行顯有困難者，得以1元以上3元以下折算一日
    ，易科罰金。」又被告行為時之易科罰金折算標準，修正前
    罰金罰鍰提高標準條例第2 條前段（現已刪除）規定，就其
    原定數額提高為100倍折算1日，則本件被告行為時之易科罰
    金折算標準，應以銀元300元折算1日，經折算為新臺幣後，
    應以新臺幣900元折算為1日。惟95年7月1日修正公布施行之
    刑法第41條第1 項前段則規定：「犯最重本刑為五年以下有
    期徒刑以下之刑之罪，而受六個月以下有期徒刑或拘役之宣
    告者，得以新臺幣一千元、二千元或三千元折算一日，易科
    罰金。」比較修正前後之易科罰金折算標準，以95年7月1日
    修正公布施行前之規定，較有利於被告，則應依刑法第2 條
    第1項前段，適用修正前刑法第41條第1項前段規定，定其折
    算標準。次查被告未曾犯罪受有期徒刑宣告，或受有期徒刑
    宣告後，執行完畢或赦免後，5 年內未曾受有期徒刑以上刑
    之宣告，此時不論依修正前後刑法第74條規定，皆得宣告緩
    刑。然從撤銷緩刑規定的角度而言，94年2月2日修正公布之
    刑法放寬撤銷緩刑事由，對行為人較不利，但是從新刑法施
    行法第6條之1可知，不論緩刑宣告係在新法施行前而適用舊
    法為之，或新法施行後適用新法為之，皆得依新法規定撤銷
    緩刑，故就撒銷緩刑而言，沒有新舊法何者較有利或不利之
    比較問題。但新刑法第74條第2 項得命行為人履行負擔，同
    條第4 項緩刑效力不及於從刑及保安處分，而舊刑法行為人
    不須履行負擔且緩刑效力及於主刑及從刑，整體比較之下，
    依新刑法第74條所為緩刑宣告較不利於行為人，故依新刑法
    第2條第1項前段，應適用行為時法律，即舊刑法緩刑規定，
    併予敘明。
四、據上論斷，應依刑事訴訟法第368條，刑法第2條第1項前段
    、修正前刑法第74條第1款，判決如主文。
本案經檢察官甲○○到庭執行職務。
中    華    民    國    95    年    12    月    19    日
               刑事第六庭  審判長法  官  李  文  雄
                                 法  官  張  恩  賜
                                 法  官  劉  連  星
上列正本證明與原本無異。
不得上訴。
                                 書記官  陳  秀  真
中    華    民    國    95    年    12    月    20    日
附錄：本案論罪科刑法條全文
中華民國刑法第276條第1項
因過失致人於死者，處2年以下有期徒刑、拘役或2千元以下罰金
。
                                                      Ｆ


司法院資訊處製作；財團法人民間司法改革基金會備份。
